ACORDAO-COMPLETO-2578912

ACÓRDÃO 605/2023 ATA 12/2023 - PLENÁRIO

VISTOS, relatados e discutidos estes autos de Solicitação do Congresso Nacional originada da Proposta de Fiscalização e Controle 5/2022, de autoria do Deputado Federal Leo de Brito, e remetida ao TCU pelo Presidente da Comissão de Fiscalização Financeira e Controle da Câmara dos Deputados, solicitando a realização de fiscalização nas obras de recuperação da BR-364 no trecho que liga a capital Rio Branco à região do Juruá, no Acre,
ACORDAM os Ministros do Tribunal de Contas da União, reunidos em sessão do Plenário, diante das razões expostas pelo Relator, em:
9.1. conhecer da presente solicitação, por estarem preenchidos os requisitos de admissibilidade previstos no art. 38, inciso I, da Lei 8.443/1992, art. 232, inciso III, do Regimento Interno do TCU e art. 4º, inciso I, alínea "b", da Resolução-TCU 215/2008;
9.2. informar ao Presidente da Comissão de Fiscalização Financeira e Controle da Câmara dos Deputados que tramitam neste Tribunal os processos TC Processo 029.027/2019-5, de relatoria do Ministro Vital do Rêgo, e TC Processo 027.793/2022-2, de relatoria do Ministro Augusto Sherman, que tratam de indícios de irregularidade nas obras de recuperação da rodovia BR-364/AC;
9.3. informar aos relatores dos processos TC Processo 029.027/2019-5 e TC Processo 027.793/2022-2 que os mencionados autos envolvem o objeto desta Solicitação do Congresso Nacional e requisitar que, por ocasião da apreciação do mérito, seja juntada ao presente processo cópia do inteiro teor das deliberações proferidas naqueles autos e das peças processuais consideradas necessárias ao atendimento integral da presente solicitação, à luz do art. 13 da Resolução-TCU 215/2008;
9.4. estender, por força do art. 14, inciso III, da Resolução-TCU 215/2008, os atributos definidos no art. 5º do mesmo normativo aos processos TC Processo 029.027/2019-5 e TC Processo 027.793/2022-2, em razão da conexão dos respectivos objetos com o da presente solicitação;
9.5. juntar cópia desta deliberação aos processos conexos, mencionados no subitem anterior, nos termos do art. 14, inciso V, da Resolução-TCU 215/2008;
9.6. considerar parcialmente atendida a presente Solicitação do Congresso Nacional, nos termos do art. 17, § 2º, inciso II, da Resolução-TCU 215/2008, registrando que o seu atendimento integral ocorrerá quando houver comunicação ao solicitante de deliberação determinando o encaminhamento do resultado do trabalho realizado para atendê-la e demais peças julgadas pertinentes, bem como do primeiro posicionamento do Tribunal;
9.7. informar o conteúdo desta decisão ao Presidente da Comissão de Fiscalização Financeira e Controle da Câmara dos Deputados.

Solicitação do Congresso Nacional para que o TCU realize ato de fiscalização e controle sobre a informação de irregularidades na obra de recuperação da BR 364 no trecho que liga a capital de Rio Branco à região do Juruá no Acre.

Departamento Nacional de Infraestrutura de Transportes.

3. Interessados/Responsáveis: não há.

13.1. Ministros presentes: Bruno Dantas (Presidente), Aroldo Cedraz, Vital do Rêgo, Jorge Oliveira e Jhonatan de Jesus (Relator).
13.2. Ministros-Substitutos convocados: Marcos Bemquerer Costa e Weder de Oliveira.

JHONATAN DE JESUS

Adoto como relatório a instrução elaborada em pareceres uniformes pela Unidade de Auditoria Especializada em Infraestrutura Rodoviária e Aviação Civil (AudRodoviaAviação) (peças 16-19) :
"INTRODUÇÃO
1.	Cuidam os autos do Ofício 222/2022/CFFC-P (peça 2, p. 1) , de 23/11/2022, por meio do qual o Exmo. Sr. Deputado Áureo Ribeiro, 1º Vice-Presidente da Comissão de Fiscalização e Controle da Câmara dos Deputados, encaminha a Proposta de Fiscalização e Controle (PFC) 5/2022 (peça 3, p. 1-5) .
1.1.	O documento encaminhado, de autoria do Exmo. Sr. Deputado Leo de Brito, requer do TCU ato de fiscalização e controle sobre a informação de irregularidades na obra de recuperação da BR-364/AC, no trecho que liga a cidade de Rio Branco/AC à região do Juruá/AC.
HISTÓRICO
2.	Consta do Relatório Prévio aprovado pela comissão (peça 3, p. 1-5) que, apesar da disponibilidade de recursos federais, "não houve qualquer recuperação do importante trecho da rodovia BR-364, que liga a capital de Rio Branco-Acre até a região do Juruá", sendo necessário investigar a "destinação de verbas públicas para custeio das obras de restauração na BR-364, tendo em vista a impossibilidade e o risco de fechamento da BR-364 no Acre". 
3.	Consta ainda do referido relatório que o plano de execução da proposta de fiscalização compreende solicitação a este Tribunal "para que seja realizado ato de fiscalização e controle sobre a informação de irregularidades na obra de recuperação da BR-364, no trecho que liga a capital de Rio Branco à região do Juruá no Acre", a fim de examinar a regularidade, legalidade e legitimidade da aplicação de recursos na obra, e que os responsáveis pelo descumprimento "dos princípios e leis que regem os atos trazidos ao exame desta Comissão" sejam apurados, a fim de serem propostos os encaminhamentos apropriados, "sem olvidar do ressarcimento ao erário em caso de dano" (peça 3, p. 4) .
4.	Por meio do Aviso 1467-GP/TCU (peça 5) , de 27/11/2022, o Ministro Bruno Dantas, Vice-Presidente, no exercício da Presidência do TCU, comunicou à Comissão de Fiscalização e Controle da Câmara dos Deputados a autuação dos presentes autos.
5.	Em 1º/12/2022, consoante o disposto no art. 10 da Resolução-TCU 215/2008, o processo foi distribuindo ao Ministro Bruno Dantas, Relator da lista de unidades jurisdicionadas em que se inclui o Departamento Nacional de Infraestrutura de Transportes (DNIT) , órgão de que trata a solicitação.
EXAME DE ADMISSIBILIDADE
6.	Os arts. 4º, inciso I, alínea "b", da Resolução - TCU 215/2008 e 232, inciso III do Regimento Interno do TCU conferem legitimidade a presidente de comissão parlamentar, quando por ela aprovada, para solicitar a realização de fiscalização. O Ofício 222/2022/CFFC-P, decorrente de proposta aprovada pela comissão, foi encaminhado pela presidência da comissão, embora não pelo seu presidente titular.
7.	Assim, legítima a autoridade solicitante, cabe o conhecimento do expediente como solicitação do Congresso Nacional.
EXAME TÉCNICO
8.	Conforme já visto, os presentes autos compreendem solicitação do Congresso Nacional, de novembro/2022, no sentido de que o Tribunal, por meio de procedimento de fiscalização, apure irregularidades na aplicação de verbas públicas destinadas ao custeio das obras de restauração na BR 364/AC, trecho entre a cidade de Rio Branco/AC e a região do Juruá. 
9.	O trecho entre as cidades de Rio Branco/AC e Rodrigues Alves/AC, início da travessia do Rio Juruá, vai do km 124,80 ao km 752,50 da rodovia BR-364/AC. O autor do pedido de fiscalização, Deputado Leo de Brito, não traz informações detalhadas sobre os indícios de irregularidade nas obras de restauração da rodovia BR-364/AC, apenas faz referência a uma reportagem de 26/4/2022 (peça 10, p. 3-5) , que noticia que aquele deputado relata ter identificado várias irregularidades na manutenção daquela rodovia, afirmando que encaminharia denúncia aos órgãos de controle, à Controladoria-Geral da União e à Polícia Federal e apresentaria Proposta de Fiscalização e Controle (PFC) , na Câmara dos Deputados (peça 4, p. 1-2) .
10.	O autor da PFC ainda traz aos autos que, até abril de 2022, não havia sequer projeto para a restauração da rodovia, apesar de investidos mais de R$ 221 milhões na sua manutenção e restauração entre 2019-2020 (peça 4, p. 2) .
11.	Com vistas a atender à solicitação, foram realizadas pesquisas no portal do DNIT, por meio do qual foram levantadas informações sobre as licitações realizadas desde 2016 que tinham como objeto contratos de conservação e restauração da rodovia BR-364/AC, e no Sistema de Acompanhamento de Contratos do DNIT, a fim de verificar a execução dos contratos decorrentes dessas licitações.
12.	Essas consultas mostraram que, na rodovia BR-364/AC, o segmento do km 274,30 ao km 684,05 sofreu intervenção do Programa de Conservação, Restauração e Manutenção (Crema) pelos Contratos 779/2016, 780/2016, 781/2016, 782/2016 783/2016 e 784/2016 (peça 11, p. 1-22) . Já o segmento entre o km 124,80 e 274,30 teve intervenção do tipo Crema pelos Contratos 698/2012 e 699/2012 (peça 11, p. 23-30) . 
13.	Desde então, esses segmentos têm sido conservados por meio de contratos com intervenções menos robustas, cujo projeto é denominado de Plano Anual de Trabalho e Orçamento (PATO) . Atualmente, todos os segmentos entre os km 0,00 e 752,50 da rodovia BR-364/AC estão cobertos por contratos de conservação (peça 12, p. 1-36) .
14.	A respeito das intervenções realizadas no âmbito do Crema, o DNIT identificou a existência de patologias precoces surgidas nos trechos cujas obras foram realizadas no âmbito dos Contratos 779/2016, 780/2016, 781/2016, 782/2016 783/2016 e 784/2016. Em 16/3/2020, empresa contratada pelo DNIT elaborou pareceres que concluíram pela existência de falhas nos serviços executados nos seis lotes do segmento do km 274,30 ao km 684,05 (TC Processo 029.027/2019-5 - peça 10, p. 1-3) .
15.	Esses indícios de irregularidades na execução das intervenções de contratos do Crema na rodovia BR-364/AC, segmento do km 274,30 ao km 684,05, são objeto da representação TC Processo 029.027/2019-5, de relatoria do Ministro Vital do Rêgo. Esse processo foi autuado em decorrência do Ofício 158/2019/NUCOR/COR/SR/PF/AC, no qual o Núcleo de Correições (Nucor) da Superintendência Regional da Polícia Federal no Acre (SR/PF/AC) remeteu ao Tribunal informações prestadas pelo DNIT, relatando indícios de irregularidades na execução dessas intervenções de restauração (TC Processo 029.027/2019-5 - peça 1, p. 1-13) .
16.	Naquele processo foi realizada diligência ao DNIT, em 3/2/2022, a fim de obter informações sobre as conclusões a respeito dos serviços de retrabalho efetuados nos lotes 1 a 6 do Programa Crema na rodovia BR-364/AC, e possível responsabilização da construtora e da empresa supervisora das obras, caso confirmada falha na execução dos serviços de conservação/restauração rodoviária (TC Processo 029.027/2019-5 - peça 12, p. 1) . As respostas do DNIT, de 3/3/2022, estão pendentes de análise.
17.	Visando recuperar o pavimento da BR-364/AC, o DNIT promoveu, em 2021, licitações para a elaboração projetos básicos e executivos de restauração da rodovia. 
18.	Decorrente da licitação na modalidade RDC Eletrônico 130/2021-00, que tinha como objeto a elaboração de estudos e projetos básicos e executivos de engenharia visando à execução das obras de implantação, pavimentação e adequação de capacidade e segurança com eliminação de pontos críticos do trecho rodoviário planejado na rodovia BR-364/AC, segmentos entre os km 752,7 ao km 888,30 e km 0,0 ao km 6,50, foi assinado, em 29/12/2021, o Contrato 741/2021 entre o DNIT e o Consórcio Única-Iguatemi, no valor de R$ 6.076.000,00 (peça13, p. 1-7) . Apesar da ordem de início dos serviços ser de 26/1/2022, até 5/12/2022 apenas o relatório de planejamento dos serviços havia sido medido (peça 13, p. 29-37) .
19.	Para a elaboração de estudos e projetos básicos e executivos de engenharia visando à restauração da rodovia BR-364/AC, segmento do km 274,20 ao km 682,90, foi realizada a licitação na modalidade RDC Eletrônico 538/21-00, que resultou nos Contratos 172/2022 e 173/2022, firmados entre o DNIT e a empresa Geosistemas Engenharia e Planejamento LTDA., respectivamente pelos valores de R$ 5.400.000,00 e R$ 5.250.000,00 (peça 14, p. 1-27, e peça15, p. 1-27) . Tanto no Contrato 172/2022, referente ao segmento entre o km 272,90 ao km 490,60, quanto no Contrato 173/2022, referente ao segmento do km 490,60 ao km 682,90, foi medida, até 5/12/2022, apenas a etapa de mobilização e elaboração do relatório de planejamento dos serviços (peça 14, p. 21-27, e peça 15, p. 21-27) .
20.	Assim, quanto ao questionamento sobre a deficiência na qualidade do pavimento da BR 364/AC, as informações obtidas indicam que estão em execução contratos de conservação do tipo PATO em todos os segmentos da rodovia e que os projetos de restauração do segmento entre o km 274,20 ao km 682,90 ainda não foram concluídos, embora já estejam contratados. Além disso, os indícios de irregularidades na execução das intervenções realizadas nos Contratos 779/2016, 780/2016, 781/2016, 782/2016 783/2016 e 784/2016 explicam parcialmente a qualidade deficiente do pavimento da BR-364/AC, segmento do km 274,30 ao km 684,05.
21.	Relacionados à manutenção e restauração da rodovia BR-364/AC entre 2019 e 2022, pesquisa aos sistemas informatizados do Tribunal encontraram ainda os processos TC 014.004/2022 4 e TC Processo 027.793/2022-2.
22.	O processo TC Processo 014.004/2022-4 trata de representação aberta, de relatoria do Ministro Bruno Dantas, cuja última instrução traz a proposta de não conhecimento e arquivamento, em que a empresa representante solicita reequilíbrio econômico-financeiro nos Contratos 667/2021 e 668/2021, em virtude do aumento de preços de insumos no mercado, e questiona glosas de serviços executados no âmbito dos Contratos 007/2020 e 008/2020 (TC Processo 014.004/2022-4 - peça 17, p. 1-4) . 
23.	A unidade instrutiva considerou que a representação não preenchia os requisitos de admissibilidade constantes no art. 235 do Regimento Interno do TCU e no art. 103, § 1º, da Resolução - TCU 259/2014, uma vez que, como explicitado nos itens 13 e 13.2 da Portaria-Segecex 12/2016, de 27/6/2016, não são competências do Tribunal solucionar controvérsias instaladas no âmbito de contratos administrativos firmados entre seus jurisdicionados e terceiros, nem funcionar como instância recursal em que o licitante vem defender seus interesses contra a administração, após ter recebido negativa de provimento de pleito de reequilíbrio econômico-financeiro de ajuste (TC Processo 014.004/2022-4 - peça 17, p. 2) .
24.	Os Contratos 007/2020 e 008/2020 visavam, respectivamente, à manutenção dos segmentos entre o km 274,20 ao km 370,70 e km 370,70 ao km 490,60 da rodovia BR-364/AC, entre janeiro de 2020 e janeiro de 2025. Contudo, após 24 medições, realizadas entre janeiro de 2020 e dezembro de 2021, esses ajustes foram encerrados e para substituí-los foram firmados os Contratos 667/2021 e 668/2021, que visam, respectivamente, a manutenção dos segmentos entre o km 274,20 ao km 370,70 e km 370,70 ao km 490,60 da rodovia BR-364/AC, mas agora com orçamento mais robusto em quantitativos e incluindo novos serviços.
24.1.	Os Contratos 007/2020, 008/2020, 667/2021 e 668/2021 foram firmados pelos preços iniciais de R$ 35.899.999,14 (1/2019) , R$ 48.468.936,40 (1/2019) , R$ 108.999.984,24 (1/2021) e R$ 112.439.500,68 (1/2021) , respectivamente (TC Processo 014.004/2022-4 - peça 16, p. 1-56) .
24.2.	A necessidade de contratação de conservação mais robusta para esse segmento, cujo projeto de restauração está sendo elaborado no âmbito do Contrato 172/2022, indica que as intervenções do tipo PATO não estão sendo suficientes para manter a qualidade do pavimento.
25.	Já o processo TC Processo 027.793/2022-2, de relatoria do Ministro Augusto Sherman, trata de auditoria cujo objeto é conservação e recuperação da rodovia BR-364/AC (Fiscalis 186/2022) , decorrente do Acórdão 2161/2022-TCU-Plenário, de relatoria do Ministro Bruno Dantas, cujo objeto foi a seleção preliminar de obras públicas a serem fiscalizadas no âmbito do Fiscobras 2023. Dessa forma, o Tribunal está executando fiscalização que cujo resultado poderá atender integralmente à presente solicitação, uma vez que o objetivo dessa auditoria contempla, entre outros pontos, averiguar possíveis irregularidades nas obras de recuperação da BR-364/AC, no trecho que liga a cidade de Rio Branco/AC à região do Juruá, no estado do Acre.
26.	Nesse rumo, vale informar que nos trabalhos da Fiscalização 186/2022 já foi objeto de análise o Edital-DNIT 394/2022, relativo às obras de conservação/recuperação da BR-364/AC, segmento do km 620,90 ao km 682,90. Isso em razão da materialidade do orçamento, de R$ 147.111.987,42 (4/2022) , preço acima do convencional para a conservação de um segmento de 62,00 km com intervenções do tipo PATO.
27.	Aquela licitação, com abertura programada inicialmente para 6/10/2022, foi suspensa em decorrência da necessidade de ajustes ao orçamento do seu PATO, e, posteriormente, foi observado que esse projeto não se encontrava em condições de aprovação, em decorrência da sua elaboração em desacordo com a Resolução-DNIT 8, de 23 de junho de 2022, conforme observado no documento 13062416 do processo SEI 50018.000499/2022-58 (peça 16, p. 1-13) . 
28.	O PATO elaborado de encontro à norma do DNIT pode resultar a revogação do Edital-DNIT 394/2022, em decorrência da necessidade de realização de novos projetos para recuperação da BR-364/AC, segmento do km 620,90 ao km 682,90, uma vez que as necessidades de conservação e manutenção daquele trecho podem vir a ser consideradas mais robustas que aquelas permitidas num contrato licitado apenas com elaboração de PATO, em decorrência da qualidade deficiente do pavimento que sofreu intervenções pelo Programa Crema ainda entre 2016 e 2018. Como visto, o projeto de restauração desse segmento está sendo elaborado no âmbito do Contrato 173/2022.
29.	Tendo em vista que o processo TC Processo 027.793/2022-2 ainda não foi apreciado no mérito, cumpre informar ao solicitante que a auditoria está em andamento e que, assim que apreciada pelo Tribunal, dar-se-á notícia quanto ao seu resultado ou outras informações adequadas ao caso, devendo-se aguardar a manifestação do Tribunal naquele processo para que seja possível o atendimento integral desta solicitação.
CONCLUSÃO
30.	De acordo com o exposto, propõe-se ao Tribunal informar ao Exmo. Deputado Sr. Áureo Ribeiro, 1º Vice-Presidente da Comissão de Fiscalização e Controle da Câmara dos Deputados, que encaminhou o Ofício 222/2022/CFFC-P ao Tribunal (peça 2, p.1) , que, quanto ao questionamento sobre a deficiência na qualidade do pavimento do trecho da rodovia BR-364/AC entre a cidade de Rio Branco/AC e a região banhada pelo rio Juruá, as obras de conservação e restauração da BR 364/AC estão sendo fiscalizadas no TCU por meio de auditoria, nos autos do TC 027.793/2022 2, sob a relatoria do Ministro Augusto Sherman (itens 25-29) .
31.	Pesquisas no portal do DNIT, no Sistema de Acompanhamento de Contratos do DNIT e nos sistemas internos do Tribunal identificaram ainda que: 
a)	estão vigentes três ajustes firmados pelo DNIT visando elaborar projetos de restauração da rodovia BR-364/AC, o Contrato 741/2021, assinado com o Consórcio Única-Iguatemi, em relação aos segmentos entre os km 752,7 ao km 888,30 e km 0,0 ao km 6,50, e os Contratos 172/2022 e 173/2022, firmados com a empresa Geosistemas Engenharia e Planejamento LTDA., referente respectivamente aos segmentos do km 272,90 ao km 490,60 e do km 490,60 ao km 682,90 (itens 17-20) ;
b)	atualmente, todos os segmentos entre os km 0,00 e 752,50 da rodovia BR-364/AC estão cobertos por contratos de conservação (item 13) ;
c)	o Tribunal está apurando, no processo de representação TC Processo 029.027/2019-5, indícios de irregularidades na execução das intervenções realizadas no âmbito do Programa de Conservação, Restauração e Manutenção (Contratos 779/2016, 780/2016, 781/2016, 782/2016 783/2016 e 784/2016) , que explicam parcialmente a qualidade deficiente do pavimento da BR-364/AC, segmento do km 274,30 ao km 684,05 (itens 14-16) . 
32.	Por ora, considerando que o atendimento integral de solicitação do Congresso Nacional ocorre com o envio do primeiro posicionamento do Tribunal (art. 17, inciso II, da Resolução-TCU 215/2008) , cabe informar à Comissão Financeira e Controle da Câmara dos Deputados que, tão logo sejam concluídos os trabalhos de fiscalização, ser-lhe-á dado conhecimento dos resultados e das medidas adotadas pelo Tribunal. Portanto, propõe-se o atendimento parcial da solicitação.
33.	Com relação ao processo TC Processo 027.793/2022-2, ainda em tramitação nesta Corte, deve-se informar ao relator daquela fiscalização, Ministro Augusto Sherman, acerca da existência desta solicitação e requisitar o encaminhamento ao relator da presente solicitação de cópia do acórdão, relatório e voto respectivos, em conformidade com o parágrafo único do art. 13 da Resolução - TCU 215/2008. Deve-se, ainda, estender, por força do art. 14, inciso III, da Resolução - TCU 215/2008, os atributos definidos no art. 5º daquela resolução ao mencionado processo, o que constará da proposta de encaminhamento (item 29) .
PROPOSTA DE ENCAMINHAMENTO
34.	Diante do exposto, submete-se a presente solicitação do Congresso Nacional, formulada por intermédio do Ofício 222/2022/CFFC-P, de 23/11/2022, pela presidência da Comissão de Fiscalização e Controle da Câmara dos Deputados, com base na Proposta de Fiscalização e Controle (PFC) 5/2022, de autoria do Deputado Leo de Brito, propondo:
a)	conhecer da presente solicitação, por estarem preenchidos os requisitos de admissibilidade previstos nos arts. 38, inciso I, da Lei 8.443/1992, 232, inciso III, do Regimento Interno do TCU e 4º, inciso I, alínea "b", da Resolução - TCU 215/2008;
b)	considerar a solicitação parcialmente atendida, nos termos do art. 17, § 2º, inciso II, da Resolução TCU 215/2008;
c)	informar ao Ministro Augusto Sherman, relator do processo TC Processo 027.793/2022-2, que a Presidência da Comissão de Fiscalização e Controle da Câmara dos Deputados requereu, por meio desta solicitação do Congresso Nacional, a realização de fiscalização para identificar irregularidades na aplicação de verbas públicas destinadas ao custeio das obras de restauração na BR-364/AC, trecho entre a cidade de Rio Branco/AC e a região do rio Juruá, o que já está sendo realizado no âmbito do processo mencionado, e solicitar que seja oportunamente encaminhada cópia do acórdão, relatório e voto a ser proferidos ao relator desta solicitação, nos termos do art. 13, parágrafo único, da Resolução - TCU 215/2008;
d)	estender, por força do art. 14, inciso III, da Resolução - TCU 215/2008, os atributos definidos no art. 5º daquela resolução ao processo TC Processo 027.793/2022-2, uma vez reconhecida conexão integral dos respectivos objetos com o da presente solicitação;
e)	dar ciência da decisão que vier a ser adotada à Comissão de Fiscalização e Controle da Câmara dos Deputados, nos termos da minuta de aviso inserida no módulo "Comunicações" do e-TCU, informando-lhe que, tão logo sejam concluídos os trabalhos de fiscalização, ser-lhe-á dado conhecimento dos resultados e das medidas adotadas pelo Tribunal."
	É o relatório.

não há.

Não atuou.

SOLICITAÇÃO DO CONGRESSO NACIONAL. COMISSÃO DE FISCALIZAÇÃO FINANCEIRA E CONTROLE DA CÂMARA DOS DEPUTADOS. PROPOSTA DE FISCALIZAÇÃO NAS OBRAS DE RECUPERAÇÃO DA BR-364/AC. CONEXÃO PROCESSUAL. PRESTAÇÃO DE INFORMAÇÃO AO SOLICITANTE. EXTENSÃO DOS ATRIBUTOS DA SOLICITAÇÃO AOS PROCESSOS CONEXOS. CONHECIMENTO E ATENDIMENTO PARCIAL. CIÊNCIA.

SOLICITAÇÃO DO CONGRESSO NACIONAL (SCN)

Unidade de Auditoria Especializada em Infraestrutura Rodoviária e de Aviação Civil (AudRodoviaAviação).

Trata-se de Solicitação do Congresso Nacional (SCN) originada da Proposta de Fiscalização e Controle (PFC) 5/2022, de autoria do Deputado Federal Leo de Brito, e remetida ao TCU pelo Presidente da Comissão de Fiscalização Financeira e Controle da Câmara dos Deputados (CFFC/CD) , para que, com amparo no art. 71 da Constituição Federal, seja realizado "ato de fiscalização e controle (...) sobre a informação de irregularidades na obra de recuperação da BR 364 no trecho que liga a capital Rio Branco à região do Juruá no Acre". 
Essa proposição tomou por base reportagens veiculadas na mídia, nas quais foram apresentadas denúncias relacionadas às péssimas condições de trafegabilidade da referida rodovia, que poderiam levar a seu fechamento, apesar de liberada a verba do Ministério dos Transportes para manutenção da pista.
Preenchidos os requisitos de admissibilidade para a espécie, a presente solicitação deve ser conhecida.
A respeito da BR-364/AC, tramitam neste Tribunal os processos TC 029.027/2019-5, de relatoria do Ministro Vital do Rêgo, TC Processo 014.004/2022-4, de minha relatoria, TC Processo 027.793/2022-2, de relatoria do Ministro Augusto Sherman; todos estão abertos, mais ainda sem apreciação pelo Plenário desta Corte. 
O primeiro desses processos é uma representação autuada em razão de informações enviadas pela Superintendência Regional da Polícia Federal no Acre relatando indícios de irregularidade observados nas intervenções realizadas no segmento da rodovia BR364/AC entre os quilômetros 274,30 e 684,05.
O TC Processo 014.004/2022-4, por sua vez, é uma representação por meio da qual a empresa M.S.M. Industrial Ltda. solicita o reequilíbrio econômico-financeiro dos Contratos 667/2021 - que visa à manutenção do segmento entre os quilômetros 274,20 e 370,70 da rodovia BR-364/AC - e 668/2021 -, cujo objeto é a manutenção do segmento entre os quilômetros 370,70 e 490,60 da mesma rodovia. 
Finalmente, o último deles, o processo TC Processo 027.793/2022-2, trata de auditoria em andamento cujo objeto é averiguar possíveis irregularidades nas obras de recuperação da rodovia em tela, entre outros, no trecho que liga a cidade de Rio Branco à região do Juruá, no estado do Acre.
Em sua instrução (peça 17) , a unidade técnica consignou que a conexão do mencionado processo TC Processo 027.793/2022-2 à presente solicitação justifica a extensão a ele dos atributos definidos no art. 5º da Resolução-TCU 215/2008, quais sejam: urgência e tramitação preferencial; e apreciação privativa pelo Plenário do TCU, de forma unitária.
Anuo a essa proposta. Entendo, contudo, que os referidos atributos devem ser estendidos igualmente ao TC 029.027/2019-5, pois o desfecho de ambos os processos será capaz de auxiliar no atendimento da solicitação em exame.
Em consequência, ajusto a proposta da unidade instrutiva para que os Ministros Vital do Rêgo e Augusto Sherman sejam informados a respeito da presente solicitação e da conexão com os processos TC Processo 029.027/20195 e TC Processo 027.793/2022-2, de suas respectivas relatorias, e que, por ocasião da apreciação do mérito, juntem a estes autos cópia do inteiro teor das deliberações proferidas e das peças processuais consideradas necessárias ao atendimento integral da presente solicitação.
Por fim, proponho que a Comissão de Fiscalização Financeira e Controle da Câmara dos Deputados seja informada a respeito dos processos mencionados no parágrafo anterior e que a presente solicitação seja considerada parcialmente atendida.
	Ante o exposto, voto por que este Colegiado aprove a minuta de acórdão que submeto à sua apreciação.
TCU, Sala das Sessões, em 29 de março de 2023.
Ministro JHONATAN DE JESUS
Relator